【裁判字號】    95,上訴,264
【裁判日期】    950412
【裁判案由】    偽造有價證券
【裁判全文】
臺灣高等法院臺中分院刑事判決         95年度上訴字第264號
上  訴  人
即  被  告  丙○○
                    巷90弄6.
指定辯護人 本院公設辯護人  乙○○
上列上訴人因偽造有價證券案件，不服臺灣臺中地方法院94年度
訴字第3568號中華民國94年12月30日第一審判決（起訴案號：臺
灣臺中地方法院檢察署94年度偵字第8567號），提起上訴，本院
判決如下：
    主  文
原判決撤銷。
丙○○意圖供行使之用，而偽造有價證券，處有期徒刑壹年柒月
。如附表所示偽造之本票壹紙沒收。
    犯罪事實
一、丙○○於民國94年3月24日下午3時許，在臺中市○○路富王
    大飯店前，向戊○○借款新臺幣 （下同）2萬元，戊○○以
    丙○○當日上午已向其借款1萬元為由 ，要求丙○○以他人
    名義簽發本票一張作為擔保。丙○○為達借款之目的，竟基
    於意圖供行使之用偽造有價證券之犯意，當場偽造如附表所
    示本票一紙（票據號碼DD519509號，起訴書誤載為519505號
    ），並於發票人欄處偽造「林大耕」之署名一枚，於金額欄
    上按捺其指印一枚，而偽造為有價證券之本票一張，當場將
    該本票交付予戊○○供借款之擔保以行使之。
二、案經丁○○告發由臺灣臺中地方法院檢察署檢察官偵查起訴
    。
    理    由
一、上訴人即被告丙○○（下稱上訴人）未於本院準備程序及審
    理中到庭，上訴人於94年12月16日原審法院審理中，對於上
    開偽造如附表所示之本票一張，向他人借款二萬元之事實，
    坦承不諱（見原審卷第32頁）。核與證人即借款人戊○○於
    本院審理中，結證之事實（見本院卷第37頁），大致相符。
    並有如附表所示偽造之本票影本一紙附卷可憑（見偵查卷第
    20頁）。上訴人上開偽造本票之犯罪事實，證據明確，可以
    認定。
二、關於上訴人向戊○○借得之款項，戊○○於本院證稱：於94
    年3月24日上午9點左右，借一萬元，於同日下午3時許，又
    借一萬元云云。惟上訴人於94年5月7日警詢時、94年6月22
    日偵查中、94年12 月16日原審法院審理中均供稱：第一次
    上午借一萬元；第二次中午或下午借二萬元。告發人丁○○
    於94年4月7日申告時，指稱上訴人共向其借得三萬元等語。
    而戊○○於本院證稱丁○○係受其委託前往申告。證人戊○○於95年3月29日本院作證時，已離借款時之94年3月23日一
    年，記憶自較模糊。若上訴人共只借得二萬元，上訴人不會
    於偵、審中，均供稱第一次借一萬元，第二次借二萬元之較
    不利於己之事實。因此，戊○○所為上訴人第二次借款之金
    額為一萬元，與事實不符，應以上訴人所供之第一次借一萬
    元，第二次借二萬元之供詞及丁○○所指述之共借三萬元與
    事實相符。
三、上訴人意圖供行使之用，偽造為有價證券之本票，核犯刑法
    第201條第1項之偽造有價證券罪。其偽造「林大耕」署名及
    指印之行為，係偽造有價證券之部分行為；以及上訴人於偽
    造有價證券後復持以行使，其行使之低度行為為偽造之高度
    行為所吸收，均不另論罪。上訴人所犯偽造有價證券罪為最
    輕本刑3年以上有期徒刑之罪 ，惟其因一時需款孔急，在對
    方要求下，欠缺周詳考慮致罹重典，於事後已坦承犯行，深
    具悔悟之意，且被告偽造有價證券只有1張，面額僅為5萬元
    ，情節不重，並無擾亂金融秩序之情形，又事發後上訴人母
    親已代上訴人清償借款，有清償證明一份在卷可憑。審酌其
    犯罪情狀，法重情輕，顯可憫恕，如科以其前開最低度之刑
    ，猶嫌過重，爰依刑法第59條之規定，酌量減輕其刑。
四、原審法院對被告論罪科刑，固非無見。但上訴人係將偽造之
    本票交付給證人戊○○，並非交付給丁○○。原審認上訴人
    所偽造之本票交付給丁○○，認事尚有未洽。上訴人未具理
    由上訴，其上訴雖無理由，但原審判決既有上開瑕疵，應由
    本院將原審判決撤銷，自為判決。爰審酌上訴人係因欲借款
    ，在借款人要求下，一時失慮偽造本票，犯罪手段尚屬平和
    ；又已與借款人和解，借款人所受損害不大，且犯後已坦承
    犯行，態度尚稱良好等一切情狀，量處如主文所示之刑。如
    附表所示偽造之本票1張，應依刑法第205條之規定沒收之。
    至上訴人在附表所示之本票上所偽造之「林大耕」署名及指
    印各一枚，已成為本票之一部分，為該本票沒收諭知效力所
    及，無庸再依刑法第219條規定，另諭知沒收。
五、上訴人經合法傳喚，無正當理由未到，不待其陳述，逕行判
    決。
據上論斷，應依刑事訴訟法第371條、第369條第1項前段、第364
條、第299條第1項前段，刑法第201條第1項、第59條、第205條
，罰金罰鍰提高標準條例第1條前段，判決如主文。
本案經檢察官甲○○到庭執行職務
中    華    民    國    95    年    4    月   12      日
            刑事第九庭  審判長法  官  陳  筱  珮
                              法  官  康  應  龍
                              法  官  趙  春  碧
上列正本證明與原本無異。
如不服本判決應於收受送達後十日內向本院提出上訴書狀，其未
敘述上訴之理由者並得於提起上訴後十日內向本院補提理由書（
均須按他造當事人之人數附繕本）。
                              書記官  胡  美  娟
中    華    民    國    95    年    4    月   13      日
附錄法條：
刑法第201條第1項
意圖供行使之用，而偽造、變造公債票、公司股票或其他有價證
券者，處三年以上十年以下有期徒刑，得併科三千元以下罰金。
附表：
本票號碼：DD519509、金額：新台幣5萬元、 發票日：
94年3月24日、到期日：94年3月29日、發票人：林大耕、
身分證字號：Ｚ000000000、發票人地址：台中市○區○○○街
38巷24號6樓
                                                      Ａ


司法院資訊處製作；財團法人民間司法改革基金會備份。
